臺灣高等法院高雄分院刑事判決　　　　　九十一年度上易字第五一五號
　　上　訴　人　台灣高雄地方法院檢察署檢察官
　　被　　　告　甲○○
右上訴人因被告竊盜案件，不服臺灣高雄地方法院九十年度易字第三二八九號，中華
民國九十一年二月十八日第一審判決（起訴案號：臺灣高雄地方法院檢察署八十九年
度偵字第二七七五０號）提起上訴，本院判決如左：
      主      文
上訴駁回。
      理      由
一、本案經本院審理結果，認第一審判決被告無罪並無不當，應予維持，並引用第一
    審判決書記載之理由。
二、檢察官據告訴人乙○○具狀請求上訴，略以：一夥竊賊任意竊取被害人辛勞所得
    之財產，只要說謊抵死不認，即使查到贓物，也可無罪，如此判決恐使人錯亂經
    驗法則等語。
三、經查被告甲○○代阿明銷售本案電子秤於侯勝三，此迭經原審明，被告是否涉
    及牙保贓物罪，非本案起訴效力所力，法院自無從審究，而被告雖曾持有該贓物
    ，而持有贓物之原因甚多，不能以持有贓物即論以竊盜罪，此外又查無其他任何
    積極之證據，足認被告有上述犯行，因此原審不能證明被告犯罪而諭知無罪之判
    決，核無不合。檢察官上訴意旨，仍執前詞，指摘原判決不當，為無理由，應予
    駁回。
據上論斷，應依刑事訴訟法第三百六十八條、第三百七十三條，判決如主文。
本案經檢察官朱文彬到庭執行職務。
中    華    民    國     九十一     年       五       月      二十一    日
                              臺灣高等法院高雄分院刑事第九庭
                                  審判長法官  張明松
                                        法官  任森銓
                                        法官  江泰章
右正本證明與原本無異。
不得上訴。
                                      書記官  郭榮芳
中    華    民    國     九十一     年       五       月      二十三    日
                                                                        Ｑ
附件：
臺灣高雄地方法院刑事判決                          九十年度易字第三二八九號
    公  訴  人  臺灣高雄地方法院檢察署檢察官
    被      告  甲○○  男  四十五歲（民國○○○年○月○日生）
                      住台南市○區○○里○○路○段一四三巷二十六號
                        身分證統一編號：Ｚ000000000號
右列被告因竊盜案件，經檢察官提起公訴（八十九年度偵字第二七七五０號），本院
判決如左：
    主  文
甲○○無罪。
    理  由
一、公訴意旨略以：被告甲○○意圖為自己不法之所有，於八十九年十月十五日凌晨
    許，至高雄縣永安鄉○○路光明三巷五十五號之「玉銓企業公司」，先破壞該公
    司之右側鐵窗之安全設備後，即進入該公司內，竊取乙○○所有之電子秤一台（
    市價約新台幣一萬元），於得手後，並於同年月二十二日十一時許，與侯勝義及
    張占山二人（均另為不起訴處分）一同前往堂兄侯勝三位於高雄縣鳳山市○○路
    一一０巷四時八號之住處（亦另為不起訴處分）以六千元之代價，將前開電子秤
    轉售予侯勝三。嗣於八十九年十一月六日十四時三十分許，在前開侯勝三住處為
    乙○○發覺後報警查獲，並查悉前情。因認被告甲○○涉犯行法第三百二十一條
    第一項第二款之加重竊盜罪。
二、按犯罪事實應依證據認定之，無證據不得推定其犯罪事實，刑事訴訟法第一百五
    十四條定有明文。再事實之認定，應憑證據，如未能發現相當證據，或證據不足
    以證明，自不能以推測或擬制之方法，以為裁判基礎；又所謂認定犯罪事實之證
    據，係指足以認定被告確有犯罪行為之積極證據而言，而認定犯罪事實所憑之證
    據，雖不以直接證據為限，間接證據亦包括在內，然而無論直接或間接證據，其
    為訴訟上之證明，須於通常一般人均不致有所懷疑，而得確信其為真實之程度，
    始得據之為有罪之認定，倘其證明尚未達到此一程度，而有合理懷疑存在時，事
    實審復已就其心證上理由予以闡述，敘明其如何無從為有罪之確信，因而為無罪
    之判決，尚不得任意指為違法，最高法院分別著有二十九年上字第三○五號、四
    十年度台上字第八六號、七十六年台上字第四九八六號判例可供參考。
三、公訴人認被告涉有前開竊盜罪嫌，係以前開告訴人乙○○失竊等情，業據告訴人
    乙○○於警、偵訊中指訴綦詳，復有告訴人所立之贓物領據、電子秤操作手冊、
    產品保證書各一份及照片在卷足憑，而被告空言辯稱前開告訴人所失竊之電子秤
    係姓名、年籍均不詳綽號「阿明」之成年男子交予伊，託請伊轉售，不僅無法提
    供「阿明」之真實姓名、年籍及住居所等資料供警追查，復無法與「阿明」聯絡
    ，足認所辯顯係狡飾之詞，而不足採信，為被告犯行洵堪認定為主要論據。
四、訊據被告甲○○雖坦承有將前開告訴人乙○○所失竊之電子秤以新台幣六千元之
    代價轉售予堂弟侯勝三等情不諱，惟堅決否認有何竊盜犯行，辯稱：該電子秤是
    一位姓名、年籍不詳綽號「阿明」之友人向伊表示是工廠倒閉的物品，並託伊轉
    賣的，伊並無竊盜行為等語。
五、經查：
  （一）右揭電子秤係被害人乙○○於八十九年十月十五日凌晨（二時許以後）設於
        高雄縣永安鄉○○路光明三巷五十五號之「玉銓企業公司」內所失竊之物，
        即被害人乙○○於是日凌晨二時許下班返家，於同日十時許上班時，發現竊
        賊以利器扳開工廠窗外所加裝之鐵窗部分後侵入工廠，並竊走個人電腦一組
        、工業用之馬達變頻器六個等財物，並於同年十一月六日十二時二十分許，
        至高雄縣鳳山侍鳳仁路侯勝三所經營之「廣聯塑膠彩藝事業有限公司」內與
        侯勝三商談代工塑膠品之事宜時，發現伊所失竊之電子秤，即向警方報案等
        情，業據被害人於警、偵訊及本院調查時指述明確，復有前開精密電子秤之
        操作手冊、產品保證書及贓物認領保管單（領結）各一份在卷可憑，堪認前
        開精密電子秤確為被害人所失竊之物。
  （二）復據證人即到被害人所失竊之工廠處理之員警郭仲坤到庭證稱：伊當時至被
        害人之工廠後面，發現工廠的鐵窗被剪斷，工廠內有六台生產塑膠袋之電槍
        部分之電線遭剪斷，而竊走儀器，究竟有多少人行竊，伊並無法確定，但不
        可能是一人所行竊的，因失竊之儀器均係大型電槍的儀器，無法在短時間內
        即剪斷儀器電線並搬運完畢，另因工廠外有許多人的腳印，故不可能僅為一
        人行竊，另在處理竊盜案件是由分局內三組員警負責採證，但當時並無任何
        三組員警到場採證等語，且被害人亦指稱：伊工廠內有六部馬達變頻器失竊
        ，其中二台是小型的，重約三公斤，其中四台為大型的，則重達約十公斤，
        另有一部桌上型電腦，連同主機、滑鼠等均遭搬走，此外即此台尋獲的電子
        秤，其餘物品均未尋回等語，另有現場相片及相關失竊機具相片八幀附卷可
        佐，即所得確認者，係被害人除失竊前開之電子秤之外，尚有數台重型機具
        遭竊，且竊賊應不僅一位，惟究竟係何人進行行竊，被害人於報案後，處理
        員警並未就現場所留相關之毛髮、指紋或腳印進行採集、比對，且於查獲被
  告後，亦未至被告住、居所等處進行搜索，故所得確認者，前開電子秤係被
        害人所遭竊之物，惟並未能確認被告即為竊盜之人。
  （三）另被告於八十九年十月間，由被告先以電話詢問其堂弟即侯勝義表示有電子
        秤欲轉售，因證人侯勝義表示不需要，再由證人侯勝義另聯絡其弟即侯勝三
        表示欲將前開電子秤以六千元之代價轉售，經證人侯勝三同意後，於同年十
        月二十二日，由侯勝義約同被告及友人張占山在高雄縣茄萣鄉附近之某間廟
        旁，由被告之友人載運前開電子秤至茄萣鄉路邊交予被告後，即由證人張占
        山駕車載運被告、證人侯勝義及前開電子秤至證人侯勝三之公司處，由被告
        將前開電子秤交予證人侯勝三，證人侯勝三亦交付現金六千元予被告等情，
        亦有證人侯勝三、侯勝義及張占三等人分別於警、偵訊及本院調查時證述明
        確。顯見前開電子秤，雖係由被告主動向證人表示欲轉售，但係在高雄縣茄
        萣鄉由被告友人交付前開電子秤予被告後，被告即攜前開電子秤與證人侯勝
        義二人搭乘證人張占山之便車至高雄縣鳳山市○○路由證人侯勝三所開立之
        公司並將被告之友人交予被告之情堪以認定。
  （四）雖被告對於本件被害人所失竊之電子秤究何來，對於友人「阿明」之真實姓
        名、住所、年籍及聯絡電話等資料均不詳，且就前開電子秤係「阿明」如何
        載運予被告之過程，於警訊、偵查中及本院調查時雖迭次說詞不同，先稱：
        「該男子綽號“阿明”年約三十幾歲，詳細年籍資料我不清楚，只知道他住
        台南市南區，我沒有辦法聯絡他，當日是他主動打電話找我後，約定是要我
        將該台電子秤以先台幣五千元轉售找尋買主，才由我找尋到買主侯勝三，之
        後阿明將該台電子秤載至高雄縣茄萣鄉路邊給我，又碰巧侯勝義、張占山二
        人開車要至侯勝三處，才又由張占山、侯勝義及我三人載運該台電子秤至侯
        勝三處出售給他」等語見偵查卷第六頁調查筆錄），於檢察官偵訊時，則稱
        電子秤是伊朋友綽號「阿明」之人交予伊的，何時交予伊的，伊不記得，伊
        並無「阿明」之電話，且由「阿明」拿到伊家請伊代為轉售等語建偵查卷第
        三十五頁背面至第三十六頁），另於本院調查時，則稱：伊在電動玩具店認
        識一名綽號「阿明」之友人，「阿明」即託伊轉售電子秤，當時「阿明」有
        表示該台電子秤是工廠倒閉的物品，在某日早上十點多，「阿明」駕駛旅行
        車將電子秤載給伊，伊即聯絡侯勝三詢問是否需電子秤，伊並與堂弟侯勝三
        及友人張占山約在茄萣鄉附近，伊是搭乘計程車載著電子秤過去，伊轉售當
        天「阿明」即到伊台南家，後，自己留一千元其餘款項則交予「阿明」等語
        （見本院九十年十月二日及十二月四日訊問筆錄），惟證人侯勝義於本院調
        查時，已證稱前開電子秤係由被告之友人載至高雄縣茄萣鄉某間廟旁交予被
        告等情，已如前述，足見前開電子秤確係他人交付予被告。雖然被告供述先
        後不一，並參以前開證人侯勝義及張占山之證詞，以及被告坦承前開電子秤
        係伊轉售予證人侯勝義，然並無直接積極確切之證據足證被告之竊盜行為，
        並考持有有贓物之原因，有出於竊盜、搶奪、強盜、侵占、收受、故買、寄
        藏贓物等原因，於無證據證明被告確有竊盜犯行之情形下，自不能僅以其轉
        售被害人所失竊之電子秤即推論其有竊盜之犯行。
  （五）雖被告所供述該電子秤係綽號「阿明」者所委託代為轉售並交付，並未能提
        供該「阿明」之年籍、姓名以供查證，然公訴人就被告犯罪事實，有舉證責
        任，法院因發見真實之必要，應依職權調查證據；又被告未經自白，亦無證
        據，不得僅因其拒絕陳述或保持緘默，而推斷其罪行。是被告並無證明自己
        無罪之義務與責任，此為刑事訴訟法之原則，且被告在訴訟上尚得保持緘默
        ，請求調查有利之證據，而法院並應注意對被告有利、不利之證據，此觀之
        刑事訴訟法第二條、第九十五條之規定自明。故被告毋需就其辯解負舉證證
        明之責任，公訴人認其未能提出「阿明」者之姓名年籍資料及聯絡電話以供
        查證，即擬制推測被告有竊盜犯行，尚屬無據。且復查無其他積極證據足資
        證明被告有右揭竊盜犯行，本諸罪疑唯輕法則，被告被訴之犯罪事實，實屬
        不能證明。
  （六）至於被告為綽號「阿明」所交付之電子秤代為轉售，並未詢問前開電子秤之
        確切來源，亦未查看相關之保證書，即為「阿明」代售，是否另涉犯刑法贓
        物罪嫌，此部分因與起訴部分之基本社會事實不同，非起訴效力所及，本院
        無從變更起訴法條予以判決，應由檢察官另行依法處理併予敘明。
據上論斷，應依刑事訴訟法第三百零一條第一項，判決如主文。
中      華      民      國    九十一    年      二      月     十八日
                        臺灣高雄地方法院刑事第四庭
                           法  官    程克琳
右正本證明與原本無異。
如不服本判決，應於判決送達後十日內，向本院提出上訴狀。
                           書記官    梁瑜玲
中    華    民    國      九十一      年      二      月      二十一日
